【裁判字號】    88,易,3192
【裁判日期】    890309
【裁判案由】    家庭暴力罪之傷害等
【裁判全文】
臺灣臺北地方法院刑事判決                        八十八年度易字第三一九二號
    公  訴  人  臺灣臺北地方法院檢察署檢察官
    被      告  甲○○
    選任辯護人  胡美慧
右列被告因家庭暴力罪之傷害等案件，經檢察官提起公訴（八十八年度偵字第二一一
五七號），本院判決如左：
    主  文
甲○○傷害人之身體，累犯，處有期徒刑伍月，如易科罰金以佰元折算壹日；又對
於公務員依法執行職務時，施強暴，累犯，處拘役伍拾日，如易科罰金以佰元折算
壹日。
    事  實
一、甲○○於民國八十七年間因毀損案件，經本院判處有期徒刑四月確定，甫於八十
    八年五月卅一日執行完畢。猶不知警惕，於八十八年九月十二日晚間九時十分許
    ，在台北縣深坑鄉萬順寮十四號住處，因酒後（尚未至精神耗弱之程度）不滿其
    妹丙○○曾藉故圍堵其所開設之砂石場，一時氣憤，竟萌傷害犯意，先持塑膠籃
    子擲向丙○○未果，隨即徒手毆打丙○○，致丙○○受有左眼眶皮下血腫（四乘
    四平方公分）、左眼球鈍挫傷合併結膜下出血、左頸部皮下瘀傷（四乘四平方公
    分）、左前胸鈍挫傷合併皮下瘀傷（五乘三平方公分）、左肩皮下瘀傷（二乘三
    平方公分）、下背部皮下瘀傷（二乘三平方公分）、右上臂挫擦傷（三乘五平方
    公分）等傷害。適台北縣警察局新店分局深坑分駐所警員丁○○據報前往現場處
    理，擬將甲○○帶回警局，詎甲○○非但拒絕，復另起妨害公務之犯意，與丁○○拉扯，並以身體衝撞丁○○（未成傷），而對於依法執行職務之公務員施以強
    暴。甲○○掙脫後逃往廚房持菜刀作狀欲自殺，與丁○○形成對峙，嗣另二名警
    員趕來支援，甲○○始棄刀就逮。
二、案經被害人丙○○訴由台北縣警察局新店分局報請臺灣台北地方法院檢察署檢察
    官偵查起訴。
    理  由
一、訊據被告對於右揭時地如何傷害告訴人等情供承不諱，核與告訴人指訴情節相符
    ，併有受理家庭暴力事件通報表、台北縣警察局新店分局處理家庭暴力案件現場
    報告表、家庭暴力事件驗傷診斷書（均影本）各一紙、照片二幀在卷可稽。被告
    雖矢口否認有妨害公務犯行，並辯稱：當時警員很兇，作勢毆打伊，伊才以身體
    擠開警員欲逃往廚房，並未出手推倒警員云云，惟查：
（一）被告於本院審理時自承：當時警員站在門口，伊要往樓下跑，有與警員推擠等
      語（參見本院八十八年十二月廿三日訊問筆錄），核與證人即警員丁○○於偵
      、審時證稱：伊接獲報案至現場二樓處理，見丙○○受傷，即申請救護車，並
      要被告至派出所製作筆錄，但被告欲往樓下逃逸，將伊推倒後，迅速往一樓廚
      房方向逃逸等語（參見偵查卷第四二頁反面、本院八十九年一月十一日訊問筆
      錄），大致相符，並經現場目睹經過之證人乙○（即被告之父）、高金葉（即
      被告之姊）分別於偵、審時到庭證述屬實（參見偵查卷第五三頁反面、第五四
      頁、本院八十九年二月廿四日訊問筆錄），足證被告確有以衝撞警員方式，妨
      害公務之行為，是被告上開所辯，實乃事後圖卸之詞，不足採信。
（二）按正當防衛必須對於現在不法之侵害始得為之，此觀刑法第二十三條前段規定
      自明。本件警員丁○○當日接獲通報至右開現場處理被告涉嫌毆打告訴人之家
      庭暴力案件，業據證人丁○○迭於偵、審中證述屬實，則警員丁○○要求被告
      配合至派出所製作筆錄遭拒，本得依法將被告逮捕，況被告本院審理時自承遭
      警逮捕過程並無受有外傷（參見本院八十九年二月廿四日訊問筆錄），是警員
      丁○○應無任何濫用權限之行為，被告雖辯稱：當時警員甫抵現場即濫用公權
      力，態度蠻橫作勢欲毆打伊，係違法濫用職權云云，但丁○○既係依法執行職
      務，業如前述，且證人高金葉於本院審理時亦明確證稱：「當時警員並沒有作
      勢要打被告，也沒有打被告」等語屬實（參見本院八十九年二月廿四日訊問筆
      錄），則警員丁○○依法執行職務，可認並未逾越必要之程度，應無濫用職權
      ，並對被告有何現在不法之侵害可言，被告主張正當防衛云云，洵屬卸責之詞
      ，委無可採。
（三）再查，證人丁○○於本院審理時證稱：伊制服有拉扯之痕跡，但無破損等語（
      參見本院八十九年一月十一日訊問筆錄），且從偵查卷附之照片觀之，警員丁○○之制服亦無破損現象，公訴人所指被告與警員推擠，致使警員丁○○制服
      破損云云，核與事實有間，容有未洽，併予說明。
（四）綜上，本件事證已臻明確，被告罪行洵堪認定，應予依法論科。
二、核被告甲○○所為，係犯刑法第一百三十五條第一項妨害公務罪及同法第二百七
    十七條第一項之普通傷害罪。被告所犯上開二罪間，犯意個別，罪名不同，應分
    論併罰之。查被告有如事實欄所載之前科，有臺灣高等法院檢察署刑案紀錄簡覆
    表可按，其前受有期徒刑執行完畢，於五年內再犯本件最重本刑為有期徒刑以上
    之罪，為累犯，均應依法加重其刑。爰審酌被告之犯罪動機、手段、目的、所生
    危害及犯罪後之態度等一切情狀，各量處如主文所示之刑，並均諭知易科罰金之
    折算標準，以資懲儆。
據上論斷，應依刑事訴訟法第二百九十九條第一項前段，刑法第一百三十五條第一項
、第二百七十七條第一項、第四十七條、第四十一條，罰金罰鍰提高標準第一條前段
、第二條，判決如主文。
本案經檢察官謝淑婠到庭執行職務
中      華      民      國    八十九    年      三      月      九      日
                                      臺灣臺北地方法院刑事第八庭
                                          法  官  胡  宏  文
右正本證明與原本無異。
如不服本判決，應於判決送達後十日內，向本院提出上訴狀。
                                          書記官  魏  大  年
中      華      民      國    八十九    年      三      月      十六    日
附本案論罪科刑依據之法條：
刑法第一百三十五條第一項
對於公務員依法執行職務時，施強暴脅迫者，處三年以下有期徒刑、拘役或三百元以
下罰金。
意圖使公務員執行一定之職務或妨害其依法執行一定之職務或使公務員辭職而施強暴
脅迫者亦同。
犯前二項之罪，因而致公務員於死者，處無期徒刑或七年以上有期徒刑；致重傷者，
處三年以上、十年以下有期徒刑。
刑法第二百七十七條第一項
一傷害人之身體或健康者，處三年以下有期徒刑，拘役或一千元以下罰金。
二犯前項之罪，因而致人於死者，處無期徒或七年以上有期徒刑，致重傷者，處三年
  以上、十年以下有期徒刑。


司法院資訊處製作；財團法人民間司法改革基金會備份。
